臺灣板橋地方法院交通事件裁定　　　　99年度交聲字第3600號
原處分機關　交通部公路總局臺北區監理所
異　議　人
即受處分人　廖協和
上列異議人即受處分人因違反道路交通管理處罰條例案件，對於
交通部公路總局臺北區監理所99年11月19日北監營裁字第裁40-D
B0000000號處分聲明異議，本院裁定如下：
    主  文
原處分撤銷。
廖協和不罰。
    理  由
一、原處分意旨略以：異議人即受處分人廖協和於民國99年9 月
    21日13時50分許，駕駛車牌號碼155-HC號營業貨運曳引車，
    行經桃園縣大溪鎮○○路1489巷巷口（往大溪方向）時，因
    有「所載貨物飛散（一般道路，帆布未緊密）」之違規，經
    桃園縣政府警察局大溪分局中新派出所執勤員警當場攔停，
    並填製桃園縣政府警察局桃警局交字第DB0000000 號舉發違
    反道路交通管理事件通知單（下稱舉發通知單），再經原處
    分機關於99年11月19日北監營裁字第裁40-DB0000000號違反
    道路交通管理事件裁決書，爰依道路交通管理處罰條例第30
    條第1 項第2 款規定，裁處罰鍰新臺幣（下同）3,000 元，
    並依同條例第63條第1 項第2 款（原處分疏未敘明第2 款）
    之規定，記違規點數2 點。
二、本件聲明異議意旨略以：異議人即受處分人廖協和於民國99
    年9 月21日13時50分許，駕駛車牌號碼155-HC號營業貨運曳
    引車，行經桃園縣大溪鎮○○路1489巷巷口（往大溪方向）
    時，因所載貨物飛散（帆布未緊密），經桃園縣政府警察局
    大溪分局中新派出所警員攔停，並掣單舉發；惟伊當日所載
    貨物為AC即柏油，屬膠質材料，經高溫熔漿後呈黏稠狀，實
    無產生飛散之可能，警員舉發事實有誤，爰依法聲明異議，
    請求撤銷原處分云云。
三、按交通法庭認為聲明異議有理由者，應以裁定將原處分經聲
    明異議部分撤銷，並自為裁定，道路交通案件處理辦法第20
    條前段定有明文。又法院受理交通事件，準用刑事訴訟法之
    規定，道路交通管理處罰條例第89條前段定有明文。而犯罪
    事實應依證據認定之，無證據不得認定犯罪事實，刑事訴訟
    法第154 條第2 項規定甚明。再依最高法院76年台上字第49
    86號判例所揭示：「認定犯罪事實所憑之證據，雖不以直接
    證據為限，間接證據亦包括在內，然而無論直接或間接證據
    ，其為訴訟上之證明，須於通常一般之人均不致有所懷疑，
    而得確信其為真實之程度者，始得據為有罪之認定，倘其證
    明尚未達到此一程度，而有合理之懷疑存在時，事實審法院
    復已就其心證上理由予以闡述，敘明其如何無從為有罪之確
    信，因而為無罪之判決，尚不得任意指為違法」之意旨。易
    言之，法院於審理行為人違反道路交通管理處罰條例案件，
    於為事實之認定時，如就原處分機關所認定行為人違規之事
    實仍有合理之懷疑，而無法確信行為人確有該當於道路交通
    管理處罰條例各該處罰條文之構成要件事實時，即應依刑事
    訴訟法上待證事實「倘有懷疑，則應從被告之利益作解釋」
    之證據法則，作對異議人有利之認定，合先敘明。
四、次按汽車裝載時，所載貨物滲漏、飛散或氣味惡臭，處汽車
    駕駛人新臺幣3,000元以上9,000元以下罰鍰，並責令改正或
    禁止通行；又汽車駕駛人有第30條第1 項第2 款情形者，除
    依原條款處罰鍰外，並予記違規點數2 點，道路交通管理處
    罰條例第30條第1 項第2 款、第63條第1 項第2 款分別定有
    明文。
五、訊據異議人固不否認有於上揭時、地駕駛營業貨運曳引車行
    經系爭路口處經警員開單舉發之事實，惟矢口否認有何所載
    貨物飛散之違規情事，並以前詞置辯。惟查：
（一）本件取締過程，業經證人即舉發員警吳楚凡於本院審理時
      到庭具結證稱：當時伊係執行取締違規勤務，並駕駛巡邏
      車準備返回派出所，自大鶯路往大溪方向行駛，異議人所
      駕駛之營業貨運曳引車係行駛於其前方約兩台小客車左右
      之距離，行至大鶯路1489巷口時，因異議人有闖紅燈之違
      規，故於大鶯路1320巷將異議人攔停；惟伊於途中並無注
      意到有無瀝青自異議人車上溢散之情形，伊係於攔停異議
      人後始發現異議人所駕駛之營業貨運曳引車上帆布沒有蓋
      上去等語（本院訊問筆錄第2 頁至第3 頁），由上可見，
      證人吳楚凡並未目睹異議人駕車運載之貨物有沿途滲漏或
      飛散之情形，其對於車內所裝載之瀝青高度、車斗高度、
      瀝青與車斗最上緣之距離均未測量，亦未記明當時之天候
      風速等狀況，以作為瀝青滲漏或飛散之判斷依據，反而僅
      憑車輛行駛中未覆蓋帆布即推斷定異議人所載運之瀝青有
      滲漏或飛散之情事，容嫌率斷。
（二）又觀諸卷附證人於舉發時所採證之照片，可知異議人所駕
      駛上開車輛車內瀝青尚未達車斗最上緣，其上雖未完全以
      帆布覆蓋車斗，或有使所載運之瀝青滲漏、飛散之虞，惟
      實際未見有何瀝青滲漏或飛散之情形。且前揭道路交通管
      理處罰條例第30條第1 項第2 款並非處罰危險犯，而係以
      發生「滲漏、飛散」之具體實害為其要件；揆之道路交通
      管理處罰條例亦無載運貨物行駛於一般道路「未完整覆蓋
      帆布」應予裁罰之規定，是異議人駕駛上開營業貨運曳引
      車行駛於一般道路，縱有載運瀝青未完整覆蓋帆布之情事
      ，亦難謂於法有違。再者，證人吳楚凡於當日製發之舉發
      道路交通管理事件通知單上係填載「所載貨物飛散（帆布
      未緊密）」，當時並未載明有何瀝青滲漏、飛散之具體事
      實，此有上開舉發道路交通管理事件通知單1 份在卷可參
      。而依證人前開之證述，其並未目睹異議人駕車運載之貨
      物有沿途滲漏或飛散的情形，業如前述，則本件於上開車
      輛車內瀝青未達車斗最上緣及瀝青填積高度究竟多少不明
      ，又無人目睹車輛瀝青飛散等情況下，自難僅憑異議人上
      開車輛載運瀝青覆蓋未完整即推論異議人所載運之瀝青即
      有滲漏、飛散等違規情狀，仍須積極事證予以證明，始足
      當之。準此，上開舉發通知單既未記載異議人駕駛上開車
      輛載運之瀝青有滲漏、飛散之事實，復無證據證明異議人
      確有前揭違規行為，則原處分機關未予深究違規事實，遽
      以舉發通知單所載「所載貨物飛散（帆布未緊密）」之舉
      發違規事實，臆測異議人有「所載貨物飛散」之違規事實
      予以處罰，顯有違誤。
六、綜上所述，本件原舉發單位不能證明異議人駕駛之上開車輛
    載運之貨物有滲漏或飛散之事實，此外，復查無任何其他積
    極證據，足認異議人確有前揭違規行為。從而，本件違規尚
    未達於通常一般之人均不致有所懷疑，而得確信其為真實之
    程度，仍有合理之懷疑存在，無從使本院得異議人有前揭違
    規事實之確信，揆諸首揭說明，自應作對異議人有利之認定
    ，原處分機關不察，對異議人遽為前開裁決，即難認為允當
    。是本件異議人之異議為有理由，自應由本院將原處分撤銷
    ，改諭知異議人不罰，以資適法。
據上論斷，應依道路交通管理處罰條例第87條第2 項、道路交通
事件處理辦法第19條，裁定如主文。
中    華    民    國    100    年    2    月     1    日
                     交通法庭       法  官   魏俊明
上列正本證明與原本無異。
如不服本裁定應於送達後5日內向本院提出抗告狀
                                    書記官   陳香君
中    華    民    國   100    年    2     月    8     日